【裁判字號】    88,簡上,189
【裁判日期】    890112
【裁判案由】    清償借款
【裁判全文】
臺灣士林地方法院民事判決  八十八年度簡上字第一八九號
    上  訴  人  甲○○
    被上訴人    乙○○
右當事人間清償借款事件，上訴人對於中華民國八十八年四月二十三日本院士林簡易
庭八十八年度士簡字第一三０號第一審判決提起上訴，本院判決如左：
    主      文
上訴駁回。
第二審訴訟費用由上訴人負擔。
    事      實
甲、上訴人方面：
  一、聲明：(一)原判決廢棄。
            (二)右開廢棄部分被上訴人在第一審之訴駁回。
  二、陳述：除與原審宣示判決筆錄所載相同者，茲予引用外，補稱：
            (一)若被上訴人收受上訴人之珠寶係供擔保之用，依常理被上訴人必於如
              附表一所示發票日屆至後，隨即提示如附表一所示支票請求付款，絕
              不至遲於民國八十七年間，始持該支票向本院聲請對上訴人核發支付
              命令；再者，依兩造間已往借貸情形，被上訴人均於每月初向上訴人
              按月息二至四分收取利息，且上訴人就系爭借款亦已給付被上訴人至
              八十五年四月二十五日止之利息，然被上訴人於八十五年四月五日收
              受上訴人之珠寶後，從未再向上訴人收取系爭借款之利息，據此足知
              被上訴人收受上訴人之珠寶係供抵償系爭借款之用，上訴人已無積欠
              被上訴人系爭借款。
            (二)被上訴人以前亦有於上訴人清償借款債務後，拒不返還上訴人原簽發
              供借款用之票據情形，例如：上訴人曾簽發如附表二所示支票予被上
              訴人以資借款，嗣上訴人清償此借款債務後，迄未獲被上訴人返還如
              附表二所示支票，由此可見被上訴人執有如附表一所示支票，並不足
              以證明上訴人確仍積欠被上訴人系爭借款。
  三、證據：除援用第一審所提證據外，補提協議書、存證信函及掛號函件執據影本
            為證，並聲請訊問證人簡進發、祝鳳黛。
乙、被上訴人方面：
  一、聲明：駁回上訴。
  二、陳述：除與原審宣示判決筆錄所載相同者，茲予引用外，補稱：兩造於八十四
            年四月五日，就上訴人另積欠被上訴人之借款債務達成分期清償協議時
            ，因系爭借款債務有上訴人交付被上訴人之珠寶為擔保，且上訴人表示
            屆期必會清償，故未將系爭借款債務之清償包括於該協議內。
  三、證據：除援用第一審所提證據外，補提他項權利證明書影本、債權明細影本為
            證，並聲請訊問證人楊文華。
    理      由
一、被上訴人起訴主張上訴人前於八十四年十月二十五日向被上訴人借得新台幣（下
    同）五十萬元（即系爭借款），雙方並約定上訴人應於八十五年四月二十五日償
    還系爭借款，上訴人遂簽發如附表一所示支票予被上訴人，詎料屆期上訴人遲不
    依約償還借款，為此被上訴人依金錢借貸關係訴請上訴人給付被上訴人借款五十
    萬元，及自八十七年九月二十五日起至清償日止，按週年利率百分之五計算之利
    息等情。上訴人則辯稱：伊已於八十五年四月五日交付被上訴人市價九十萬二千
    五百元之珠寶一批，以供抵償系爭借款，惟被上訴人遲未將如附表一所示支票返
    還上訴人，故被上訴人持如附表一所示支票訴請上訴人返還系爭借款，並無理由
    云云。
二、經查：被上訴人起訴主張上訴人前於八十四年十月二十五日向被上訴人借得系爭
    借款，雙方並約定上訴人應於八十五年四月二十五日償還系爭借款，上訴人遂簽
    發如附表一所示支票予被上訴人，詎料屆期上訴人遲不依約償還系爭借款等情，
    業據被上訴人提出如附表一所示支票影本為證。上訴人雖自認有收受系爭借款（
    參見本院八十八年十二月二十九日言詞辯論筆錄所載），然辯稱：伊已於八十五
    年四月五日交付被上訴人市價九十萬二千五百元之珠寶一批，以供抵償系爭借款
    ，惟被上訴人遲未將如附表一所示支票返還上訴人云云，並提出清單影本，及聲
    請訊問證人謝雲漢、簡進發、祝鳳黛為證。本院細繹上訴人提出之清單影本所載
    （參見原審卷第三十一頁），僅得知兩造於八十五年四月五日，曾就一批珠寶之
    數量、價格為確認而已，本難以之進而推定被上訴人收受該批珠寶確供抵償系爭
    借款。另審酌證人簡進發證稱：「乙○○有從甲○○帶去的珠寶裡面，選擇了約
    九十幾萬珠寶，拿珠寶是為了抵五十萬之債務」，「甲○○有向乙○○要拿回以
    珠寶抵償之五十萬元支票：：，但乙○○並未還支票」，「珠寶是抵五十萬沒錯
    」，「在代書事務所辦設定時，上訴人有向被上訴人提到珠寶之問題，因五十萬
    元之支票快要到期，珠寶被上訴人已經拿走，並未退還支票」云云，與證人謝雲
    漢證稱：「被告（即上訴人）打電話給我說，：：有一位債權人將她押到他家，
    挑了珠寶抵債，共拿了九十多萬之珠寶抵五十多萬元之債務。債權人說票在別人
    那邊所以沒有還被告」云云，以及證人祝鳳黛證稱：「兩造來事務所只就一百二
    十六萬元之部分協議，不過我是有聽到上訴人向被上訴人說，被上訴人所拿走之
    珠寶約九十萬元，並未欠被上訴人那麼多錢，被上訴人說珠寶之市價約四、五折
    而已」云云，亦不足以認定上訴人於八十五年四月五日交付被上訴人珠寶一批，
    確供抵償系爭借款之用，蓋參酌證人楊文華證稱：「上訴人尚有積欠被上訴人
    五十多萬元，被上訴人要以上訴人之珠寶做押，等上訴人償還五十萬元後再返還
    珠寶，因為我們對寶石是外行，無力處理，只是想拿回上訴人積欠的錢」等語（
    參見本院八十八年九月二十七日準備程序筆錄所載），已難遽行片面採信證人簡
    進發之證詞，況且依常情，在債務人以物抵償金錢債務時，債權人與債務人必就
    該物之名稱、數量與價值，以及其抵償債務之折算標準或得抵償債務之金額等詳
    加確認，以使雙方債權債務關係明確，而在債務人以物供金錢債務之擔保時，債
    權人與債務人就供擔保之物之名稱、數量為確認，即足使債權人確實返還債務人
    供擔保之物，自無對抵償債務之折算標準或得抵償債務之金額等為確認之必要，
    衡諸本件兩造於八十五年四月五日，僅就上訴人交付被上訴人之珠寶之數量、價
    格為確認，卻未同時確認上訴人所交付之珠寶以何折算標準或以何價額抵償系爭
    借款一節，證人簡進發之證詞實與事理有違，尚無可採；證人謝雲漢僅證稱其
    聽聞上訴人自稱：有債權人取去價值九十餘萬元之珠寶供抵償五十餘萬元之債務
    云云，是證人謝雲漢顯未親自見聞上訴人交付被上訴人珠寶一批，以資清償系爭
    借款一節，又依證人祝鳳黛所言，縱得認上訴人確有向被上訴人說「被上訴人所
    拿走之珠寶約九十萬元，並未欠被上訴人那麼多錢」云云，被上訴人亦因此有答
    稱「珠寶之市價約四、五折而已」云云，仍不足以進而推定兩造就上訴人交付被
    上訴人之珠寶，確經合意作為清償系爭借款之用。總之，被上訴人起訴主張之事
    實堪認為真正。
三、按「借用人應於約定期限內，返還與借用物種類、品質、數量相同之物」；「給
    付有確定期限者，債務人自期限屆滿時起，負遲延責任」；「遲延之債務，以支
    付金錢為標的者，債權人得請求依法定利率計算之遲延利息」，民法第四百七十
    八條、第二百二十九條第一項、第二百三十三條第一項前段分別定有明文。上訴
    人依約應於八十五年四月二十五日清償系爭借款，卻遲不償還被上訴人系爭借款
    ，揆諸上開規定意旨，被上訴人依金錢借貸關係訴請上訴人給付借款五十萬元，
    及自八十七年九月二十五日起至清償日止，按週年利率百分之五計算之利息，為
    有理由，應予准許。原審判命上訴人如數給付，於法並無不合，上訴人指摘原判
    決不當，求予廢棄改判，為無理由，應予駁回其上訴。
四、因本案事證已臻明確，兩造其餘主張陳述及所提之證據，均毋庸再予審酌，附此
    敘明。
五、據上論結，本件上訴為無理由，依民事訴訟法第四百三十六條之一第三項、第四
    百四十九條第一項、第七十八條，判決如主文。
中      華      民      國    八十九    年      一      月     十二     日
                            臺灣士林地方法院民事第一庭
~B審判長法官  林恩山
~B      法官  王怡雯
~B      法官  傅文民
右為正本係照原本作成。
本判決不得上訴。
中      華      民      國    八十九    年      一      月     廿一     日
~B法院書記官  李明章


司法院資訊處製作；財團法人民間司法改革基金會備份。
